臺灣高雄地方法院刑事判決　　　　　　 94年度簡上字第487號
上　訴　人　乙○○
即　被　告
選任辯護人　李慶榮律師
　　　　　　孫守濂律師
上列被告因傷害案件，不服臺灣高雄地方法院高雄簡易庭93年度
簡字第1854號中華民國94年4 月26日第一審判決（聲請簡易判決
處刑案號：93年度偵字第5382號），提起上訴，本院管轄之第二
審合議庭判決如下：
    主  文
原判決關於乙○○部分撤銷。
乙○○無罪。
    理  由
一、公訴意旨略以：丙○○○因不滿甲○○○罵其進入在高雄縣
    大社國小旁之荔枝、芒果園內拿東西。竟與其小叔即被告乙○○基於共同傷害犯意，於民國92年1 月20日16時，二人相
    偕至該水果園欲質問甲○○○，及見甲○○○在園內工作，
    即由被告進入將其叫出，丙○○○乘甲○○○到來並與被告
    對話之際，先加以辱罵，隨即以雙手對準甲○○○胸部衝推
    ，致甲○○○跌坐在地，而受有左側髖部挫傷之傷害。因認
    被告涉有刑法第277 條第1 項之傷害罪嫌。
二、本件公訴人認被告涉有前開犯行，係以：(一)告訴人甲○○○
    指述明確；(二)告訴人受有前開傷害之診斷證明書1 紙；(三)參
    以告訴人受傷部位，核與直接跌坐後受傷害之情形相吻，應
    係丙○○○加以強力推擠；況被告於偵查中供稱：丙○○○
    與告訴人二人有撥來撥去，且罵了約幾分鐘等語，足見丙○○○於案發之時係在盛怒當中，如此益證其出手推擠告訴人
    之可能。足認告訴人前開指述應與事實相符；(四)再以本件被
    告與丙○○○二人相偕前往找告訴人，再由丙○○○出手傷
    害告訴人，難謂二人非事先共謀。是以被告所辯，無非卸責
    之詞，均不足採，資為論據。訊據被告堅詞否認有何傷害之
    犯行，辯稱：因伊兄嫂丙○○○耳聾，想瞭解告訴人為何罵
    她，伊即受託去問告訴人，並請告訴人自果園內出來與丙○○○講清楚，伊並無與丙○○○有傷害之犯意聯絡或行為分
    擔等語。
三、按犯罪事實應依證據認定之，無證據不得認定犯罪事實。又
    按不能證明被告犯罪者，應諭知無罪之判決，刑事訴訟法第
    154 條第2 項、第301 條第1 項分別定有明文。再按事實之
    認定，應憑證據，如未能發現相當確實證據，或證據不足以
    證明，自不能以推測或擬制之方法，以為裁判之基礎，最高
    法院著有40年臺上字第86號判例可資參照。復按刑事訴訟法
    第161 條已於91年2 月8 日修正公布，其第1 項規定：檢察
    官就被告犯罪事實，應負舉證責任，並指出證明之方法，因
    此，檢察官對於起訴之犯罪事實，應負提出證據及說服之實
    質舉證責任，倘其所提出之證據，不足為被告有罪之積極證
    明，或其指出證明之方法，無從說服法院以形成被告有罪之
    心證，基於無罪推定之原則，自應為被告無罪判決之諭知（
    最高法院92年臺上字第128 號判決參照）。末按告訴人之告
    訴，係以使被告受刑事訴追為目的，是其陳述是否與事實相
    符，仍應調查其他證據以資審認（最高法院52年臺上字第13
    00號判例參照）。
四、經查：
    (一)本件告訴人於警詢之供述，為被告以外之人於審判外之陳
      述，其性質屬傳聞證據，依刑事訴訟法第159 條第1 項之
      規定，本不得作為證據，然上開警詢筆錄內容，經本院審
      理時予以提示並告以要旨，且各經檢察官及被告等人表示
      意見，當事人已知上述筆錄乃傳聞證據，且均於審判程序
      時同意可為證據，本院審酌上開筆錄作成時，較無人情施
      壓或干擾，亦無不當取供之情形，認為以之作為本案之證
      據亦屬適當，是依刑事訴訟法第159 條之一第1 項規定，
      告訴人於警詢中之陳述自具有證據能力。另被告及辯護人
      對於告訴人於檢察官偵查中所為之陳述，亦同意採為證據
      ，本院查無證據可證明上開供述有顯不可信之情況，依此
      ，告訴人於偵查中之供述亦應有證據能力，併此說明。
    (二)丙○○○為輕度聽障者，為瞭解告訴人對其指責之緣由，
      於92年1 月20日16時，委託其小叔即被告共同前往告訴人
      之果園找告訴人，並由被告入該果園內請告訴人至園外討
      論等情，經被告供承於卷，核與同案被告丙○○○於本院
      二審到庭結證一致（見本院二審卷第44頁），並經告訴人
      於警詢稱：「（問：你稱與丙○○○及乙○○之間無仇恨
      ，他們二人為何會叫你出來並將你毆傷？）因為丙○○○
      經常到我所耕作的農地內拿東西，我向他說不要這樣到我
      農地內拿東西，丙○○○就回去向他的小叔乙○○述說該
      事，於是乙○○就帶丙○○○來田裡找我理論」、於偵查
      中稱：「因為丙○○○曾拆我的籬笆還偷我的東西被我罵
      ，當天被告二人（即丙○○○和乙○○）是為這件事質問
      我。乙○○當時是在荔枝、芒果園內拍我肩膀一下再拉我
      的衣服叫我出來」等語（見93年度他字第31號卷第13頁）
      明確，且有丙○○○之中華民國殘障手冊影本乙份附卷可
      考（見本院原審卷第34頁）。是以，丙○○○認其與告訴
      人間或有誤會，丙○○○又因聽力障礙，始由被告協同前
      往告訴人之果園，並由被告向告訴人示意且自果園內叫出
      等節，應可確認。
    (三)再者，丙○○○見告訴人自園內走出，即對告訴人加以辱
      罵並以雙手推擠告訴人，致告訴人跌坐在地，而受有左側
      髖部挫傷之傷害一節，經告訴人指訴明確，丙○○○於本
      院二審審理時亦證稱與告訴人互有拉扯等語（見本院二審
      卷第44頁），並有劉骨科診所出具之診斷證明書1 紙在卷
      可佐；本院另依職權函詢告訴人就醫原因，診所函覆以：
      告訴人所受髖部挫傷多是後跌坐於地所致等語，有該函文
      附卷可證（見本院二審卷第37-1頁）。是而告訴人指稱遭
      丙○○○推擠跌地，尚非無據；又告訴人自始均稱：被告
      無出手或協助丙○○○毆打伊等語，亦經丙○○○到庭證
      述明確，而丙○○○傷害告訴人之犯行，並經原審判決拘
      役20日確定，益徵告訴人所受前開傷勢，應係與丙○○○
      發生口角而推擠跌倒所致。
    (四)至告訴人於警詢另稱：丙○○○站立於被告後方辱罵，並
      向伊方面衝來，被告閃身而丙○○○即對伊推擠等，於偵
      查中則稱：伊跌坐在地，被告不扶伊起來等語，檢察官亦
      以被告與丙○○○共同去找告訴人，由丙○○○出手打告
      訴人，認定被告與丙○○○有傷害之犯意聯絡為論據。然
      被告否認有告訴人前開所指行為，陳稱：當時告訴人與丙○○○有拉扯，伊則離開，告訴人或有跌坐在地上，但伊
      並不知詳情等語，丙○○○於本院時亦證稱：她和告訴人
      發生拉扯時，被告並沒有在旁幫忙，已先離開等詞，佐以
      前情，應可認被告並無參與告訴人與丙○○○之間之拉扯
      行為無疑；而丙○○○與告訴人早已相識，告訴人亦知丙○○○要與之理論，丙○○○若預謀推擠以傷害告訴人，
      實無須被告應先行遮掩始能完成，再以告訴人既指被告當
      時背對丙○○○，衡依常理，被告顯然無從得知後方動靜
      甚然，告訴人所指因被告閃避使丙○○○得以推擠傷害之
      情，應屬告訴人臆測之詞；況且告訴人與被告並無素怨，
      被告因知悉兄嫂陳秀魏鑾有聽力障礙而同意協同前往，亦
      屬人之常情，尚難僅以被告有與丙○○○共同前往告訴人
      之果園之事實，即認被告與丙○○○必事先謀議而有傷害
      告訴人之犯意聯絡。從而告訴人前開所述，非能執為對被
      告不利之證據。
    (五)綜上所述，本件查無證據足以證明告訴人所受之傷害為被
      告所為，而告訴人之指訴非能執為被告不利之證據，則被
      告是否確有本件公訴人所指之犯行，本院認為存有合理之
      懷疑，尚未到達確信其為真實之程度，自不能遽認被告有
      被訴之犯行。原審未察，遽為被告科刑之判決，自有未洽
      。被告以無出手傷害告訴人，且與共同被告丙○○○無犯
      意聯絡等節執以指摘原判決不當，為有理由，本院復查無
      其他積極證據足資證明被告確有公訴人所指之犯行，揆諸
      首開規定及說明，應予撤銷改判，另為被告無罪之諭知。
五、末按檢察官聲請以簡易判決處刑之案件，經法院認為有第45
    1 條之1 第4 項但書之情形者，應適用通常訴訟程序審判之
    ，刑事訴訟法第452 條定有明文；且對於簡易判決之上訴，
    準用刑事訴訟法第3 編第1 章及第2 章之規定，管轄第二審
    之地方法院合議庭受理簡易判決上訴案件，應依通常程序審
    理。其認案件有刑事訴訟法第452 條之情形者，應撤銷原判
    決，逕依通常程序為第一審判決，法院辦理刑事訴訟簡易程
    序案件應行注意事項第14項亦規定詳盡。本件檢察官就被告
    涉犯傷害犯行聲請簡易判決處刑，經本院審理後，認被告被
    訴傷害應為無罪之諭知，已如前述，而有刑事訴訟法第451
    條之1 第4 項但書第3 款之情形，故依前揭規定，此部分應
    由本院合議庭逕依通常程序審理後，自為第一審判決，附此
    敘明。
據上論斷，應依刑事訴訟法第455 條之1 第1 項、第3 項、第36
9 條第1 項前段、第364 條、第301 條第1 項前段，判決如主文
。
中　　華　　民　　國　　94　　年　　9 　　月　　30　　日
                  刑事第六庭    審判長法  官  簡志瑩
                                      法  官  李  蓓
                                      法  官  楊佩蓉
以上正本證明與原本無異。
不得上訴。
中　　華　　民　　國　　94　　年　　9 　　月　　30　　日
  　　　　　　　　　　　　　　　　　　書記官  翁淑珮
